臺灣高等法院高雄分院刑事判決
111年度上訴字第754號
上  訴  人  
即  被  告  鄂宇嶸



上列上訴人因違反藥事法案件，不服臺灣橋頭地方法院110年度
訴字第108號，中華民國111年5月25日第一審判決（起訴案號：
臺灣橋頭地方檢察署109年度偵字第7762號），提起上訴，本院
判決如下：
    主  文
上訴駁回。
    事  實
一、鄂宇嶸明知甲基安非他命係毒品危害防制條例所定第二級毒
    品，亦同屬藥事法所稱禁藥，不得持有、轉讓，竟基於轉讓
    禁藥即第二級毒品甲基安非他命犯意，於民國109年6 月24
    日凌晨0時至上午8時間，在高雄市○○區○○路000號函Ｏ汽車旅
    館608號房，無償轉讓重量不詳（無證據可認轉讓重量達淨
    重10公克以上）禁藥即甲基安非他命予盧Ｏ音施用。嗣因警
    接獲情資檢舉，前往上址查看，扣得附表所示之物，始查悉
    上情。
二、案經高雄市政府警察局左營分局報告臺灣橋頭地方檢察署偵
    查起訴。
    理  由
壹、證據能力：
　　本判決所引用被告以外之人於審判外之陳述，檢察官及被告
    於本院均同意有證據能力（見本院卷第93、151頁），審酌
    前開證據作成或取得時之狀況，並無違法或不當情事，復經
    本院於審判期日依法進行調查、辯論，依刑事訴訟法第159
    條之5第1項規定，均有證據能力。
貳、實體部分：
一、上開事實，業據上訴人即被告鄂宇嶸於偵查、原審及本院審
    理中均坦承不諱（見偵卷第28頁，原審卷二第42頁，本院卷
    第90、161頁），核與證人盧Ｏ音於警詢、偵查與原審證述內
    容大致相符（見警卷第13至18頁，偵卷第21至23頁，原審卷
    二第21至31頁），並有自願受搜索同意書、高雄市政府警察
    局左營分局扣押筆錄、扣押物品目錄表、扣押物品收據、高
    雄市政府警察局左營分局109年9月10日高市警左分偵字第10
    972977900號函附職務報告、尿液檢驗報告、蒐證照片及尿
    液代碼對照表等件附卷可佐（見警卷第27至35頁，偵卷第12
    5至133、135、143頁），足認被告自白與事實相符，堪予採
    信。綜上，本件事證明確，被告犯行已堪認定，應依法論科
    。
二、論罪：
㈠、按甲基安非他命係毒品危害防制條例第2條第2項第2款所定第
    二級毒品，亦為藥事法第22條第1款所稱禁藥，倘行為人明
    知為甲基安非他命，而將微量（即未達行政院依上開條例第
    8條第6項規定所公告之一定數量）甲基安非他命轉讓他人，
    毒品危害防制條例第8條第2項及藥事法第83條第1項均定有
    處罰明文，前者法定刑為「6月以上5年以下有期徒刑，得併
    科新臺幣70萬元以下罰金」，且係前法；後者法定刑為「7
    年以下有期徒刑，得併科新臺幣5千萬元以下罰金」，並屬
    後法，此即同一犯罪行為而同時有二種法律可資處罰之法條
    競合情形，應依「重法優於輕法」、「後法優於前法」法理
    ，擇一適用較重之後法即藥事法第83條第1項轉讓禁藥罪處
    斷（最高法院99年度台上字第1367號判決意旨參照）。核被
    告所為，係犯藥事法第83條第1項轉讓禁藥罪。
㈡、被告構成累犯但不予加重其刑：
　⒈按法院於審酌被告是否適用累犯規定而加重其刑時，訴訟程
    序上應先由檢察官就前階段被告構成累犯之事實，以及後階
    段應加重其刑之事項，主張並具體指出證明方法後，法院才
    需進行調查與辯論程序，而作為是否加重其刑之裁判基礎。
    前階段構成累犯事實為檢察官之實質舉證責任，後階段加重
    量刑事項為檢察官之說明責任，均應由檢察官分別負主張及
    具體指出證明方法之責。倘檢察官未主張或具體指出證明方
    法時，可認檢察官並不認為被告構成累犯或有加重其刑予以
    延長矯正其惡性此一特別預防之必要，且為貫徹舉證責任之
    危險結果所當然，是法院不予調查，而未論以累犯或依累犯
    規定加重其刑，即難謂有應調查而不予調查之違法（最高法
    院刑事大法庭110年度台上大字第5660號裁定意旨參照）。
　⒉公訴意旨以被告前因施用毒品案件，經法院判處有期徒刑6月
    確定，與他案接續執行，於104年9月25日縮短刑期假釋出監
    ，於105年1月30日保護管束期滿執行完畢，有刑案資料查註
    紀錄表可佐，主張被告於受有期徒刑執行完畢後，5年内故
    意再犯本件有期徒刑以上之罪，為累犯，應依刑法第47條第
    1項規定加重其刑。則檢察官業已於起訴書中主張被告構成
    累犯之事實及應加重其刑之事項，然就被告本件犯行前，最
    後1次受徒刑之執行完畢紀錄，實則為被告前於105年間因施
    用毒品等案件，經臺灣桃園地方法院以106年審易緝字第19
    號、105年度壢簡字第1065號各判處有期徒刑7月、6月確定
    ，嗣經臺灣高等法院以106年抗字第1030號定應執行有期徒
    刑9月，於106年11月14日執行完畢，有臺灣高等法院被告前
    案紀錄表在卷可稽（見原審卷二第60至62頁），而原審及本
    院於審理中提示被告之前案紀錄表予被告及檢察官表示意見
    ，被告並表示沒有意見等語（見原審卷卷二第42頁，本院卷
    第161頁），起訴書關於被告構成累犯之事實雖非被告本件
    犯行前最後1次徒刑執行完畢，然此部分對被告構成累犯事
    實核無影響，且經本院進行調查、辯論程序，自可作為本院
    是否對被告加重其刑之裁判基準。
　⒊公訴意旨雖以被告構成累犯，不知悔改而請求加重其刑，然
    就被告是否應加重其刑之事項，依卷內資料僅能得知被告構
    成累犯之案由係施用毒品案件，屬自戕行為，與本件所犯轉
    讓禁藥之犯罪性質相異，法益侵害有所不同；而關於被告前
    開施用毒品案件之刑罰執行成效、被告再犯原因、犯罪之主
    觀惡性及其反社會性與前案關聯等情況，卷內尚無相關證據
    資料可佐，本院認本件應無對被告所犯依刑法第47條第1項
    規定加重其刑。惟為充分評價被告之品行，仍應於後述量刑
    時一併衡酌被告之前科、素行，併予敘明。
㈢、偵審自白減輕：
　⒈按毒品危害防制條例第17條第2項規定，旨在獎勵犯罪人之悛
    悔，同時使偵查或審判機關易於發現真實，以利毒品查緝，
    俾收防制毒品危害之效，苟被告於偵查及審判中均有自白，
    即應依法減輕其刑。
　⒉被告於偵訊、原審及本院均坦承轉讓禁藥罪犯行，考量被告
    轉讓之禁藥為第二級毒品甲基安非他命，而毒品危害防制條
    例第17條第2項規定之立法理由，係認於是類案件比較隱密
    複雜，蒐證調查不易，定罪相對困難，如行為人得以及時悔
    悟自白，非但有利於偵審程序之順利進行，亦易折服而告確
    定，兼可收節省訴訟勞費之相同法理；並避免在行為人轉讓
    毒品超過一定數量及所轉讓之對象為未成年人等情節較重之
    情形，得依同條項之規定減刑，而情節相對較輕之本件情形
    ，因法規競合之關係須適用藥事法，反而無法適用同條項之
    規定予以減刑之不合理現象；是在法規競合之情形，有關不
    法要件固應整體適用而不得割裂，即不能各取數法條中之一
    部分構成要件而為處罰，惟有關刑之減輕及沒收等特別規定
    ，自非不能割裂而為適用（最高法院109年度台上大字第424
    3號裁定意旨參照）。因此，本件被告犯行，應依毒品危害
    防制條例第17條第2項規定減輕其刑。
三、上訴論斷：
㈠、原審認被告罪證明確，適用藥事法第83條第1項、毒品危害防
    制條例第17條第2項及刑法第47條第1項規定，並審酌被告不
    思守法自制，無償轉讓禁藥（甲基安非他命）予他人，助長
    毒品散布，危害社會治安及國民健康甚鉅，應予非難；衡以
    被告轉讓毒品之對象為1人，以及被告前有多次違反毒品危
    害防制條例案件經法院論罪科刑之紀錄（見卷附臺灣高等法
    院被告前案紀錄表）；酌以被告坦承本件犯行之犯後態度，
    暨被告自陳國中肄業之智識程度，入監前從事人力仲介工作
    ，月入約新臺幣2萬5千至3萬元，並與祖母、母親同住（見
    原審卷二第42頁）等一切情狀，量處有期徒刑4月。另沒收
    認定：扣案附表編號1至7所示之物，被告於警詢供稱：只有
    甲基安非他命跟吸食器是我的等語（警卷第6頁），於偵查
    中稱：甲基安非他命是我的，海洛因只有1小包是我的等語
    （見偵卷第10頁）；於原審則稱：海洛因部分我跟盧Ｏ音1人
    1包，甲基安非他命部分我跟盧Ｏ音1人2包等語（見原審卷第
    195頁）；證人盧Ｏ音則於警偵及原審證稱：都是被告的等語
    （見警卷第15頁，偵卷第22頁，原審卷二第24頁），因被告
    與盧Ｏ音對於附表編號1至6所示毒品之所有人有所爭執，而
    無從認定係被告或盧Ｏ音所有或共有，且附表編號1至6所示
    毒品尚難認與被告本件轉讓甲基安非他命予盧Ｏ音有何關聯
    ，至編號7所示之物，既為被告施用毒品所用工具，亦難認
    與被告本件犯行有何關聯，此部分扣案物，均不予宣告沒收
    （銷燬）。至扣案附表編號8至11所示之物，均為證人黃Ｏ強
    所有，此部分難認與被告犯行有何關聯，亦不予宣告沒收（
    銷燬）。經核原判決認事用法，核無不合，量刑亦已斟酌刑
    法第57條各款所列情狀，而未逾越法定範圍，亦未濫用其職
    權，應屬適當。
㈡、被告上訴意旨略以：原判決量刑過重，請求改判處有期徒刑2
    至3月云云。惟按：刑之量定，係實體法上賦予法院得依職
    權自由裁量之事項，苟已以行為人之責任為基礎，並斟酌刑
    法第57條各款所列情狀，在法定刑度內，酌量科刑，無偏執
    一端，致明顯失出失入情形，即不得任意指摘為違法。原判
    決已審酌刑法第57條科刑等一切情狀，並在罪責原則下為刑
    之量定，客觀上並未逾越法定刑度，且無裁量權限濫用，或
    罪刑不相當之情形存在。而藥事法第83條第1項轉讓禁藥罪
    之法定刑為「7年以下有期徒刑，得併科新臺幣5千萬元以下
    罰金」，原判決綜上各情，量處有期徒刑4月，已屬低度刑
    ，衡情並無過重；況被告上訴亦未具體指出原判決有何漏未
    審酌刑法第57條各款所列情狀之情事，僅泛指原判決量刑過
    重，並依其個人之主觀期待，上訴請求改判處有期徒刑2至3
    月，並無足採。從而，被告之上訴為無理由，應予駁回。
四、至被告其他被訴轉讓第一級毒品海洛因予黃Ｏ強、盧Ｏ音及轉
    讓甲基安非他命予黃Ｏ強，經原判決不另為無罪諭知部分
　　，未據上訴，不另論列。
據上論結，應依刑事訴訟法第368條，判決如主文。
本案經檢察官陳靜宜提起公訴，檢察官陳俊宏到庭執行職務。
中　　華　　民　　國　　111 　年　　10　　月　　4 　　日
                  刑事第五庭    審判長法  官  簡志瑩
                                      法  官  陳美燕
                                      法  官  唐照明
以上正本證明與原本無異。
如不服本判決應於收受本判決後20日內向本院提出上訴書狀，其
未敘述上訴理由者，並得於提起上訴後20日內向本院補提理由書
狀（均須按他造當事人之人數附繕本）「切勿逕送上級法院」。
中　　華　　民　　國　　111 　年　　10　　月　　4 　　日
                                      書記官  梁雅華
附錄本判決論罪科刑法條：
藥事法第83條第1項
明知為偽藥或禁藥，而販賣、供應、調劑、運送、寄藏、牙保、
轉讓或意圖販賣而陳列者，處7年以下有期徒刑，得併科新臺幣5
千萬元以下罰金。

附表：    編號 物品名稱及數量 所有人/持有人/保管人 備註 1 海洛因1包 盧Ｏ音 含海洛因成分，驗餘淨重0.03公克，空包裝重0.24公克。法務部調查局濫用藥物實驗室109年8月13日調科壹字第10923013490號鑑定書（偵卷第73頁） 2 海洛因1包 盧Ｏ音 含海洛因成分，驗餘淨重0.05公克，空包裝重0.16公克。法務部調查局濫用藥物實驗室109年8月13日調科壹字第10923013490號鑑定書（偵卷第73頁） 3 甲基安非他命1包 盧Ｏ音 含甲基安非他命成分，驗餘淨重18.225公克。高雄市立凱旋醫院109年8月13日高市凱醫驗字第65382號濫用藥物成品檢驗鑑定書（偵卷第75頁） 4 甲基安非他命1包 盧Ｏ音 含甲基安非他命成分，驗餘淨重2.556公克。高雄市立凱旋醫院109年8月13日高市凱醫驗字第65382號濫用藥物成品檢驗鑑定書（偵卷第75頁） 5 甲基安非他命1包 盧Ｏ音 含甲基安非他命成分，驗餘淨重1.063公克。高雄市立凱旋醫院109年8月13日高市凱醫驗字第65382號濫用藥物成品檢驗鑑定書（偵卷第75頁） 6 甲基安非他命1包 盧Ｏ音 含甲基安非他命成分，驗餘淨重0.792公克。高雄市立凱旋醫院109年8月13日高市凱醫驗字第65382號濫用藥物成品檢驗鑑定書（偵卷第75頁） 7 甲基安非他命吸食器1個 盧Ｏ音  8 電子磅秤1台 黃Ｏ強 2樓 9 已使用海洛因注射針筒2支 黃Ｏ強 2樓 10 海洛因殘渣袋2個 黃Ｏ強 2樓 11 海洛因1包 黃Ｏ強 2樓。 含海洛因成分，驗餘淨重0.16公克。高雄市立凱旋醫院109年8月13日高市凱醫驗字第65368號濫用藥物成品檢驗鑑定書（偵卷第77頁）